臺灣新竹地方法院刑事判決　　　　　　 100年度審訴字第25號
公　訴　人　臺灣新竹地方法院檢察署檢察官
被　　　告　郭碧英　37歲民.
上列被告因偽造文書等案件，經檢察官提起公訴（99年度偵字第
6813號），本院依簡式審判程序判決如下：
    主  文
郭碧英共同連續犯行使偽造私文書罪，處有期徒刑陸月，減為有
期徒刑月，如易科罰金，以銀元佰元即新臺幣玖佰元折算壹
日。如附表一所示文件上偽造之「劉姍姍」之署押，均沒收之。
又犯如附表二所示之罪，各處如附表二所示之刑。應執行有期徒
刑壹年貳月，如易科罰金，以銀元佰元即新臺幣玖佰元折算壹
日。如附表一、二所示文件上偽造「劉姍姍」之署押、指印及印
文，均沒收之。
    事  實
一、緣郭碧英為大陸地區人民，其於民國91年3 月間因在臺灣地
    區非法工作為警查獲，於同年月12日遭強制遣返回大陸地區
    。其為圖再度來臺打工，乃於92年間在大陸地區，以人民幣
    2000元之代價，自姓名年籍不詳之友人處取得偽造之「劉姍
    姍」大陸居民身分證及大陸地區居民往來臺灣通行證等身分
    證件，再以人民幣5000元之代價，透過不法仲介集團之安排
    ，與並無結婚真意之蕭瑞池（業經臺灣臺南地方法院檢察署
    檢察官聲請簡易判決處刑）結婚，其後，郭碧英乃基於行使
    偽造私文書及偽造特種文書之概括犯意，並與蕭瑞池共同基
    於行使使公務員登載不實文書、使公務員登載不實及未經許
    可入國之概括犯意聯絡，先後為下列行為：
（一）由蕭瑞池於92年7 月5 日出境前往大陸地區，郭碧英則於
      92年7 月21日，以「劉姍姍」之名義，與蕭瑞池在大陸地
      區福建省武平縣公證處辦理結婚登記，並取得該公證處所
      核發之（2003）武證民字第180 號結婚公證書，再由蕭瑞
      池於同年月24日返回臺灣地區，持前開結婚公證書至財團
      法人海峽交流基金會（以下簡稱海基會）辦理文書認證，
      而取得海基會核發之（92）南核字第041434號證明書後，
      於92年8 月18日持前開結婚公證書、海基會核發之證明書
      等文件，前往臺南縣新營市戶政事務所辦理結婚登記，使
      不知情之戶政機關承辦公務員於形式審查後，將此不實之
      事項登載於其職務上所掌屬公文書性質之戶籍登記簿及戶
      籍謄本上，再由不知「劉姍姍」本名為郭碧英之蕭瑞池於
      92年8 月18日前往內政部警政署入出境管理局（現改制為
      內政部入出國及移民署，以下簡稱境管局），填具如附表
      一編號1 所示「大陸地區人民進入臺灣地區旅行證申請書
      （收件號為00000000號）」，並在該申請書「申請人」欄
      位由蕭瑞池代為簽立「劉姍姍」之署押1 枚，而偽造該私
      文書，並檢具上開大陸地區人民進入臺灣地區保證書、結
      婚公證書、海基會核發之證明書、偽造之「劉姍姍」大陸
      居民身分證影本、上開戶政機關所核發登載不實結婚事項
      之戶籍謄本等文件，持向境管局之承辦人員以探親名義申
      請郭碧英來臺而行使，使不知情之承辦人員因之核發入出
      境許可證，郭碧英遂得以「劉姍姍」之身分於92年9 月29
      日非法進入臺灣地區，均足生損害於劉姍姍、戶政機關對
      於戶政管理及境管機關對於入出境管理作業之正確性。
（二）郭碧英於94年9 月28日返回大陸地區後，為再度進入臺灣
      地區，乃延續前揭犯意，使蕭瑞池填具如附表一編號2 所
      示「大陸地區人民入出臺灣地區申請書（收件號為000000
      00號）」，並在該申請書「申請人」欄位由蕭瑞池代為簽
      立「劉姍姍」之署押1 枚，而偽造該私文書，並檢具上開
      偽造之「劉姍姍」大陸居民身分證影本、大陸地區人民進
      入臺灣地區保證書、上開戶政機關所核發登載不實結婚事
      項之戶籍謄本等文件，於94年10月24日委由不知情之友人
      鄭賢輝持以向境管局之承辦人員以行使，使不知情之承辦
      人員因之核發入出境許可證，郭碧英遂得以「劉姍姍」之
      身分於95年2 月27日再度非法進入臺灣地區，均足生損害
      於劉姍姍、戶政機關對於戶政管理及境管機關對於入出境
      管理作業之正確性。
（三）郭碧英為能於臺灣地區居留，負延續上揭犯意，於95年4
      月27日前往境管局，填具如附表一編號3 所示「大陸地區
      人民在臺灣地區居留或定居申請書（收件號為00000000號
      ）」，並在該申請書「申請人」欄位偽簽「劉姍姍」之署
      押1 枚，而偽造該私文書，並檢具偽造之「劉姍姍」大陸
      居民身分證影本、健康證明等文件，持以向境管局之承辦
      人員以行使，使不知情之承辦人員因之核發許可證明，郭
      碧英遂得以「劉姍姍」之身分在臺灣地區居留，均足生損
      害於劉姍姍及境管機關對於人民入出境及居留查核管理之
      正確性。
二、郭碧英復另行起意，並基於行使偽造私文書及使公務員登載
    不實文書之犯意，於95年8 月2 日，在境管局填具如附表二
    編號1 所示「中華民國臺灣地區入出許可證」申請書，並在
    該申請書「申請人」欄位偽簽「劉姍姍」之署押1 枚，而偽
    造該私文書，並檢具上開戶政機關所核發登載不實結婚事項
    之戶籍謄本，持以向境管局之承辦人員以行使，均足生損害
    於劉姍姍、戶政機關對於戶政管理及境管機關有關入出境管
    理作業之正確性。
三、郭碧英復另行起意，並基於偽造署押之犯意，於95年10月31
    日10時40分許，在境管局第二面談室接受面談後，於如附表
    二編號2 所示「內政部警政署入出境管局面談紀錄」之「受
    面談人簽名處」、「受面談人捺印處」等欄位及騎縫處偽簽
    「劉姍姍」之署押1 枚，並按捺指印3 枚，均足生損害於劉
    姍姍及境管機關有關入出境管理作業之正確性。
四、郭碧英復另行起意，並基於行使偽造私文書及使公務員登載
    不實文書之犯意，於97年6 月20日，在內政部入出國及移民
    署（以下簡稱入出國及移民署），填具如附表二編號3 所示
    「中華民國臺灣地區入出境許可證依親居留證延期申請書」
    ，並在該申請書「申請人」欄位偽簽「劉姍姍」之署押1 枚
    ，而偽造該私文書，並檢具上開戶政機關所核發登載不實結
    婚事項之戶籍謄本，持以向入出國及移民署之承辦人員以行
    使，均足生損害於劉姍姍、戶政機關對於戶政管理及境管機
    關有關入出境管理作業之正確性。
五、郭碧英復另行起意，並基於行使偽造私文書及使公務員登載
    不實文書之犯意，於98年9 月7 日，在入出國及移民署，填
    具如附表二編號4 所示「中華民國臺灣地區入出境許可證依
    親居留證延期申請書」，並在該申請書「申請人」欄位偽簽
    「劉姍姍」之署押1 枚，而偽造該私文書，並檢具上開戶政
    機關所核發登載不實結婚事項之戶口名簿影本，持以向入出
    國及移民署之承辦人員以行使，均足生損害於劉姍姍、戶政
    機關對於戶政管理及境管機關有關入出境管理作業之正確性
    。
六、郭碧英復另行起意，並基於行使偽造私文書、特種文書及使
    公務員登載不實文書之犯意，於98年11月9 日，在入出國及
    移民署，填具如附表二編號5 所示「大陸地區人民在臺灣地
    區居留或定居申請書（收件號為00000000號）」及如附表二
    編號6 所示「喪失原籍證明具結書」，並在該申請書「（代
    ）申請人或在臺連絡人」、「申請人」欄位偽簽「劉姍姍」
    之署押各1 枚（起訴書漏載「（代）申請人或在臺連絡人」
    欄位偽簽「劉姍姍」之署押1 枚），及於該具結書「立具結
    書人」欄位偽簽「劉姍姍」之署押1 枚，並蓋用在不詳時地
    委託不知情之印章業者所偽刻「劉珊珊」名義之印章（未扣
    案）而偽造印文1 枚，因而偽造該私文書，並檢具偽造之「
    劉姍姍」大陸居民身分證、大陸居民往來臺灣通行證影本、
    保證書、出生公證書、上開戶政機關所核發登載不實結婚事
    項之戶籍謄本等文件持以向入出國及移民署之承辦人員以行
    使，均足生損害於劉姍姍、戶政機關對於戶政管理及境管機
    關有關入出境管理作業之正確性。
七、嗣經入出國及移民署專勤事務第一大隊桃園縣專勤隊循線查
    悉上情，於99年2 月8 日通知郭碧英到案說明，郭碧英復另
    行起意，並基於偽造署押之犯意，於同日11時15分許，在位
    於桃園縣蘆竹鄉○○街○ 段968 號4 樓處之桃園縣專勤隊辦
    公室應訊時，冒用「劉珊珊」名義接受詢問，並接續在如附
    表二編號7 所示「99年2 月8 日調查筆錄」之「受詢問人」
    欄位及校對處、騎縫處偽簽「劉姍姍」之署名2 枚，並按捺
    指印5 枚，復於警方所提示如附表二編號8 所示「大陸地區
    人民進入臺灣地區旅行證申請書（收件號為00000000號）影
    本」、如附表二編號9 所示「最近六筆申請資料照片查詢列
    印資料」上偽簽「劉姍姍」之署名2 枚，並按捺指印2 枚，
    均足以生損害於「劉姍姍」及刑事偵查犯罪之正確性。
八、案經內政部入出國及移民署專勤事務第一大隊桃園縣專勤隊
    報告臺灣桃園地方法院檢察署檢察官呈由臺灣高等法院檢察
    署檢察長令轉臺灣新竹地方法院檢察署檢察官偵查起訴。
    理  由
一、本件被告郭碧英所犯行使偽造特種文書罪、行使偽造私文書
    罪、行使使公務員登載不實文書罪、使公務員登載不實罪、
    偽造署押罪及入出國移民法第54條等罪，均非死刑、無期徒
    刑、最輕本刑為3 年以上有期徒刑之罪，被告於本院準備程
    序進行中，就被訴事實為有罪之陳述，經本院認合於刑事訴
    訟法第273 條之1 第1 項之規定，裁定進行簡式審判程序，
    合先敘明。
二、訊據被告郭碧英對於上揭事實坦承不諱，並經共犯蕭瑞池於
    警詢及偵訊時均供述明確，且有內政部入出國及移民署99年
    12月14日移署資處鈺字第0990182167號函1 份暨所檢附大陸
    地區人民進入臺灣地區旅行證申請書（收件號00000000號）
    、偽造之「劉姍姍」大陸居民身分證影本、大陸地區人民進
    入臺灣地區保證書、海基會（九二）南核字第041434號證明
    、福建省武平縣公證處（2002）武證字民字第180 號結婚公
    證書及戶籍謄本各1 份【即犯罪事實欄一之（一）所示部分
    】、大陸地區人民入出臺灣地區申請書（收件號00000000號
    ）、偽造之「劉姍姍」大陸居民身分證影本、大陸地區人民
    進入臺灣地區保證書、委託書及戶籍謄本各1 份【即犯罪事
    實欄一之（二）所示部分】、大陸地區人民在臺灣地區居留
    或定居申請書（收件號00000000號）、偽造之「劉姍姍」大
    陸居民身分證影本及壢新醫院健康證明應檢查項目表各1 份
    【即犯罪事實欄一之（三）所示部分】、中華民國臺灣地區
    入出許可證申請書及戶籍謄本各1 份【即犯罪事實欄二所示
    部分】、內政部警政署入出境管理局面談紀錄1 份【即犯罪
    事實欄三所示部分】、中華民國臺灣地區入出境許可證依親
    居留證延期申請書及戶籍謄本各1 份【即犯罪事實欄四所示
    部分】、中華民國臺灣地區入出境許可證依親居留證延期申
    請書及戶口名簿各1 份【即犯罪事實欄五所示部分】、大陸
    地區人民在臺灣地區居留或定居申請書（收件號為00000000
    號）、偽造之「劉姍姍」大陸居民身分證、大陸居民往來臺
    灣通行證、保證書、喪失原籍證明具結書、海基會證明、福
    建省武平縣公證處（2009）武證民字第422 號出生公證書及
    戶籍謄本各1 份【即犯罪事實欄六所示部分】、被告郭碧英
    於99年2 月8 日冒用「劉姍姍」之名義製作之調查筆錄、大
    陸地區人民進入臺灣地區旅行證申請書（收件號為00000000
    號）影本及最近六筆申請資料照片查詢列印資料各1 份【即
    犯罪事實欄七所示部分】、共犯蕭瑞池之旅客入出境記錄查
    詢資料暨被告郭碧英冒名「劉姍姍」之旅客入出境記錄查詢
    資料各1 份等資料在卷足稽，足認被告前開所為自白確與事
    實相符而堪採信，本案事證已臻明確，被告所為前開犯行，
    足堪認定，應予依法論科。
三、新舊法之比較適用：
    按被告郭碧英於事實欄一之（一）至（三）所示行為後，刑
    法於94年1 月7 日修正，於94年2 月2 日公布，並於95年7
    月1 日施行。按行為後法律有變更者，適用行為時之法律。
    但行為後之法律有利於行為人者，適用最有利於行為人之法
    律，刑法第2 條第1 項定有明文（刑法第2 條係規範行為後
    法律變更所生新舊法律比較適用之準據法，是刑法第2 條本
    身雖經修正，但該條文既屬適用法律之準據法，本身尚無比
    較新舊法之問題，應逕適用裁判時之刑法第2 條規定以決定
    適用之刑罰法律）。又比較時應就罪刑有關之共犯、未遂犯
    、想像競合犯、牽連犯、連續犯、結合犯，以及累犯加重、
    自首減輕暨其他法定加減（如身分加減）與加減例等一切規
    定，綜其全部罪刑之結果而為比較（最高法院95年第8 次刑
    事庭會議決議參照）經查:
（一）按刑法第28條：「二人以上共同實施犯罪之行為者，皆為
      正犯。」之規定，業經修正為：「二人以上共同實行犯罪
      之行為者，皆為正犯。」，其修正理由在於「實施」一語
      涵蓋範圍過廣而產生爭議，故將之修正為「實行」一語，
      使「陰謀共同正犯」、「預備共同正犯」予以排除在共同
      正犯之列，以求符合近代刑法之個人責任原則及法治國人
      權保障之思想。是以，不論依修正前之刑法第28條或修正
      後之刑法第28條之規定，被告與共犯蕭瑞池就如犯罪事實
      欄一之（一）至（三）所示行使使公務員登載不實文書、
      使公務員登載不實及未經許可入國等犯行，具有犯意聯絡
      及行為分擔，均成立共同正犯，對被告而言並無有利或不
      利之情形，自不生新舊法比較之問題，應逕依行為時即修
      正前之刑法第28條規定，論以共同正犯。
（二）被告行為時，關於罰金之最低額，修正前刑法第33條第5
      款規定：「罰金：（銀元）一元以上。」，經依現行法規
      所定貨幣單位折算新臺幣條例第2 條規定折算後，上開罰
      金刑之最低數額為新臺幣3 元。而修正後刑法第33條第5
      款則規定：「罰金：新臺幣一千元以上，以百元計算之」
      ，即修正後之罰金刑最低數額，已提高為新臺幣1 千元，
      比較新舊法適用結果，此部分以被告行為時之舊法較有利
      於被告。
（三）刑法第56條有關「連續數行為而犯同一之罪名者，以一罪
      論，但得加重其刑至二分之一」之連續犯規定，業經修正
      刪除。此雖非犯罪構成要件之變更，惟顯已影響行為人刑
      罰之法律效果，自屬法律變更。亦即被告基於概括犯意所
      為之數行為，自95年7 月1 日起已不再成立連續犯而得論
      以一罪，而應依具體行為之性質論罪。查被告於本案先後
      多次分別行使偽造私文書、行使偽造特種文書、行使使公
      務員登載不實文書及未經許可入國之犯罪行為均發生於新
      法施行之前，且其所為之各次行為之時間緊接，所犯分別
      係構成要件相同之罪名，主觀上顯均係基於概括犯意所為
      ，均為連續犯，依修正前刑法第56條規定，各論以一罪，
      較依新法分論以數罪之結果，對被告較為有利。
（四）修正前刑法第55條後段關於牽連犯規定於修正後業已刪除
      ，如依修正前刑法第55條後段，行為人犯一罪而方法或結
      果之行為犯他罪名者，從一重處斷，依新刑法規定則分論
      併罰之。經新舊法比較結果，自以適用修正前之刑法第55
      條後段較有利於被告，而應適用修正前該條規定。
（五）刑法第41條有關易科罰金之規定，修正前刑法第41條第1
      項前段係規定：「犯最重本刑為五年以下有期徒刑以下之
      刑之罪，而受六個月以下有期徒刑或拘役之宣告，因身體
      、教育、職業、家庭之關係或其他正當事由，執行顯有困
      難者，得以一元以上三元以下折算一日，易科罰金」，而
      被告行為時之易科罰金折算標準，依修正前罰金罰鍰提高
      標準條例第2 條前段（現已廢止）規定，就其原定數額提
      高為100 倍折算1 日，則被告行為時之易科罰金折算標準
      ，應以銀元300 元折算1 日，經折算為新臺幣後，應係以
      新臺幣900 元折算為1 日。裁判時即修正後刑法第41條第
      1 項前段則規定：「犯最重本刑為五年以下有期徒刑以下
      之刑之罪，而受六月以下有期徒刑或拘役之宣告者，得以
      新臺幣一千元、二千元或三千元折算一日，易科罰金」，
      比較修正前、後之易科罰金折算標準，以行為時即修正前
      刑法之規定，較有利於被告。
（六）綜合全部修正前、後罪刑之結果而為比較，本件就犯罪事
      實欄一之（一）至（三）部分之犯行，仍以95年7 月1 日
      修正施行前之刑法較有利於被告，而應適用之。
四、論罪：
（一）查臺灣地區與大陸地區人民關係條例第79條第1 項對於違
      反同條例第15條第1 款所定不得使大陸地區人民非法進入
      臺灣地區之處罰，旨在防止大陸地區人民非法進入臺灣地
      區，以維護臺灣地區之安全與安定；所稱「非法」，自應
      從實質上之合法性予以判斷，凡評價上違反法秩序之方法
      ，均屬「非法」。參照行政程序法第119 條第1 款、第2
      款規定，受益人以詐欺、脅迫或賄賂方法，使行政機關作
      成行政處分者；或對重要事項提供不正確資料或為不完全
      陳述，致使行政機關依該資料或陳述而作成行政處分者，
      其信賴不值得保護。故在大陸地區通謀虛偽結婚，以不實
      之結婚證明辦理相關戶籍登記、入境等手續，憑以進入臺
      灣地區，其所持之入境許可文件雖係入出境主管機關所核
      發，形式上為合法，但因以詐欺方法而取得，即不具實質
      上之合法性，仍屬非法進入臺灣地區（參照最高法院94年
      度台上字第1064判決意旨）。本件被告郭碧英為大陸地區
      人民，其以在大陸地區通謀虛偽結婚，以不實之結婚證明
      辦理相關戶籍登記、入境等手續，憑以進入臺灣地區，其
      所持之入境許可文件雖係入出境主管機關所核發，形式上
      為合法，但因以詐欺方法而取得，即不具實質上之合法性
      ，仍屬非法進入臺灣地區。又查被告行為後，入出國及移
      民法於96年12月26日修正公布，並於97年8 月1 日施行，
      其中修正前第54條關於「未經許可入出國或受禁止出國處
      分而出國者」之規定，新法將原條次移列至第74條，並修
      正為「未經許可入國或受禁止出國處分而出國者」之規定
      ，至於修正前、後規定之刑度均相同，依最高法院刑事庭
      95年度第21次會議決議，非屬刑法第2 條第1 項比較之範
      疇，應逕適用修正後入出國及移民法第74條規定，先予敘
      明。再按未經許可入國（入境）之行為，國家安全法第6
      條第1 項與入出國及移民法第54條均有處罰之規定，惟依
      入出國及移民法第1 條規定：為統籌入出國管理，確保國
      家安全、保障人權；規範移民事務，落實移民輔導，特制
      定本法觀之，入出國及移民法為統籌入出國管理之特別規
      定，且該法就未經許可入國，既已於同法第74條有處罰之
      明文，依同法第1 條規定之意旨，該規定為國家安全法第
      6 條第1 項之特別規定，自應優先適用入出國及移民法第
      74條處罰。又依入出國及移民法施行細則第2 條規定：本
      法所稱入出國，在國家統一前，係指入出臺灣地區。且按
      入出國及移民法第73條、第74條（即修正前第53條及54條
      ）之罪之處罰，並未限制其適用之對象僅限於同法所稱之
      國民、臺灣地區無戶籍國民及外國人，對於大陸地區人民
      、港澳地區人民自適用之。故對於大陸地區人民未經許可
      進入臺灣地區，入出國及移民法第74條既有處罰規定，自
      應適用該規定處罰。
（二）犯罪事實欄一之（一）至（三）部分：
  １、核被告郭碧英如犯罪事實欄一之（一）部分所為，係犯刑
      法第216 條、第210 條之行使偽造私文書罪、同法第216
      條、第212 條之行使偽造特種文書罪、同法第216 條、第
      214 條之行使使公務員登載不實文書罪、同法第214 條之
      使公務員登載不實文書罪暨入出國及移民法第74條之未經
      許可入國罪。其於附表一編號1 所示該次偽造署押、偽造
      「大陸地區人民進入臺灣地區旅行證申請書（收件號為00
      000000號）」私文書、使公務員登載不實之行為，分別為
      偽造「大陸地區人民進入臺灣地區旅行證申請書（收件號
      為00 000000 號）」私文書之階段行為、行使偽造「大陸
      地區人民進入臺灣地區旅行證申請書（收件號為00000000
      號）」私文書之低度行為、其後行使該使公務員登載不實
      公文書「戶籍謄本」之低度行為，均被吸收而不另論罪。
  ２、核被告郭碧英如犯罪事實欄一之（二）部分所為，係犯刑
      法第216 條、第210 條之行使偽造私文書罪、同法第216
      條、第212 條之行使偽造特種文書罪、同法第216 條、第
      214 條之行使使公務員登載不實文書罪暨入出國及移民法
      第74條之未經許可入國罪。其於附表一編號2 所示該次偽
      造署押、偽造「大陸地區人民入出臺灣地區申請書（收件
      號為00000000號）」私文書之行為，分別為偽造「大陸地
      區人民入出臺灣地區申請書（收件號為00000000號）」私
      文書之階段行為、行使偽造「大陸地區人民入出臺灣地區
      申請書（收件號為00000000號）」私文書之低度行為，均
      被吸收而不另論罪。
  ３、核被告郭碧英如犯罪事實欄一之（三）部分所為，係犯刑
      法第216 條、第210 條之行使偽造私文書罪、同法第216
      條、第212 條之行使偽造特種文書罪暨入出國及移民法第
      74條之未經許可入國罪。其於附表一編號3 所示該次偽造
      署押、偽造「大陸地區人民入出臺灣地區居留或定居申請
      書（收件號為00000000號）」私文書之行為，分別為偽造
      「大陸地區人民入出臺灣地區居留或定居申請書（收件號
      為00000000號）」私文書之階段行為、行使偽造「大陸地
      區人民入出臺灣地區居留或定居申請書（收件號為000000
      00號）」私文書之低度行為，均被吸收而不另論罪。
  ４、又被告與共犯蕭瑞池間就上開犯罪事實欄一之（一）、之
      （二）及之（三）所示各次行使使公務員登載不實、使公
      務員登載不實及未經許可入國之犯行間分別有犯意聯絡及
      行為分擔，均應論以共同正犯。又被告如犯罪事實欄一之
      （一）所示利用上開不知情之共犯蕭瑞池偽造如附表一編
      號1 所示私文書，並據以行使；如犯罪事實欄一之（二）
      所示利用不知情之共犯蕭瑞池偽造如附表一編號2 所示私
      文書、再利用不知情之友人鄭賢輝據以行使，均為間接正
      犯。
  ５、又被告如犯罪事實欄一之（一）至（三）所示先後多次行
      使偽造特種文書、行使偽造私文書、行使使公務員登載不
      實文書及未經許可入國等犯行，均時間緊接，手法相同，
      所犯均係犯罪構成要件相同之罪名，顯均係基於概括犯意
      為之，皆為連續犯，應依修正前刑法第56條之規定，各論
      以連續行使偽造特種文書罪、連續行使偽造私文書、連續
      行使使公務員登載不實文書罪及連續未經許可入國罪，並
      均依法各加重其刑。又公訴意旨認被告所為上揭如犯罪事
      實欄一之（一）至（三）所示係犯國家安全法第6 條第1
      項之未經許可入境罪等語，尚有未洽，已如前述，附此敘
      明。
  ６、又被告所犯上開如犯罪事實欄一之（一）至（三）各罪間
      ，有方法與結果之牽連關係，為牽連犯，應依修正前刑法
      第55條後段之規定從一重之連續行使偽造私文書罪處斷。
（三）犯罪事實欄二至七部分：
  １、核被告郭碧英如犯罪事實欄二、四及五部分所為，均係各
      犯刑法第216 條、第210 條之行使偽造私文書罪及同法第
      216 條、第214 條之行使使公務員登載不實文書罪。其於
      附表二編號1 、3 、4 所示各次偽造署押、偽造「中華民
      國臺灣地區入出許可證申請書」、「中華民國臺灣地區入
      出境許可證依親居留證延期申請書（97年6 月20日申請）
      」、「中華民國臺灣地區入出境許可證依親居留證延期申
      請書（98年9 月7 日申請）」等私文書之行為，分別為偽
      造「中華民國臺灣地區入出許可證申請書」、「中華民國
      臺灣地區入出境許可證依親居留證延期申請書（97年6 月
      20日申請）」、「中華民國臺灣地區入出境許可證依親居
      留證延期申請書（98年9 月7 日申請）」等私文書之階段
      行為、行使偽造「中華民國臺灣地區入出許可證申請書」
      、「中華民國臺灣地區入出境許可證依親居留證延期申請
      書（97年6 月20日申請）」、「中華民國臺灣地區入出境
      許可證依親居留證延期申請書（98年9 月7 日申請）」等
      私文書之低度行為，均被吸收而不另論罪。
  ２、核被告郭碧英如犯罪事實欄三部分所為，係犯刑法第217
      條之偽造署押罪。
  ３、核被告郭碧英如犯罪事實欄六部分所為，係犯刑法第216
      條、第210 條之行使偽造私文書罪、同法第216 條、第212
      條之行使偽造特種文書罪及同法第216 條、第214 條之行
      使使公務員登載不實文書罪。其於附表二編號5 、6 所示
      各次偽造署押（另於附表二編號6 所示私文書上偽造「劉
      姍姍」印文）、偽造「大陸地區人民在臺灣地區居留或定
      居申請書（收件號為00000000號）」、「喪失原籍證明具
      結書」等私文書之行為，分別為偽造「大陸地區人民在臺
      灣地區居留或定居申請書（收件號為00000000號）」、「
      喪失原籍證明具結書」等私文書之階段行為、行使偽造「
      大陸地區人民在臺灣地區居留或定居申請書（收件號為00
      000000號）」、「喪失原籍證明具結書」等私文書之低度
      行為，均被吸收而不另論罪。又被告如附表二編號6 所示
      私文書上偽造「劉姍姍」印文部分，係委由不知情之刻印
      業者偽造「劉姍姍」之印章，為間接正犯。
  ４、又被告郭碧英為內政部入出國及移民署專勤事務第一大隊
      桃園縣專勤隊查獲後，於如附表二編號7 至9 所示「99年
      2 月8 日調查筆錄」、「大陸地區人民進入臺灣地區旅行
      證申請書（收件號為00000000號）上影本」、「最近六筆
      申請資料照片查詢」列印資料上偽造「劉姍姍」署押共4
      枚及指印共7 枚，核被告如犯罪事實欄七部分所為，係犯
      刑法第217 條第1 項之偽造署押罪。被告冒名應訊，主觀
      上當然有自始至終在同一刑事案件各階段中偽造被冒名者
      署押之意，因此各個舉動不過為犯罪行為之一部，是同一
      刑案案件中之數偽造行為可視為一刑事訴訟程序之數個階
      段，不過係行為接續而完成整個犯罪，顯係基於單一犯意
      接續所為，侵害單一法益，應包括於一行為予以評價，為
      接續犯，論以一罪。
  ５、被告如犯罪事實欄二、四及五所示3 次犯行，均各係以一
      行為觸犯行使偽造私文書罪及行使使公務員登載不實文書
      罪等二罪名；如犯罪事實欄六所示該次犯行，係以一行為
      觸犯行使偽造私文書罪、行使偽造特種文書罪及行使使公
      務員登載不實文書罪等3 罪名，均為想像競合犯，各均應
      依刑法第55條前段之規定，各從較重之行使偽造私文書罪
      【犯罪事實欄二、四及五部分】、行使偽造私文書罪【犯
      罪事實欄六】處斷。
（三）被告上開5 次行使偽造私文書罪【犯罪事實欄一犯罪事實
      欄一、犯罪事實欄二、四、五、六部分】、2 次偽造署押
      罪【犯罪事實欄三、七部分】各罪間，犯意各別，行為互
      殊，犯罪時間不同，應予分論併罰。
五、科刑：
（一）爰審酌被告郭碧英明知其為大陸地區人民，竟持偽造之大
      陸居民身分證、大陸地區居民往來臺灣通行證等身分證件
      ，冒用他人名義來臺定居、謀生，致衍生本件多次之偽造
      文書犯行，嚴重影響我國各該機關對於入出境管理作業、
      戶政管理及刑事偵查之正確性，所生危害非輕，惟念及其
      未曾於臺灣地區犯罪，有臺灣高等法院被告全國前案紀錄
      表一份在卷可按，素行尚佳，犯罪手段、目的、情節，於
      本案偵審過程坦承全部犯行並深表悔意，態度尚可等一切
      情狀，分別量處如主文所示之刑；並就被告所為如犯罪事
      實欄一之（一）至（三）所示犯行，應適用修正前刑法第
      41條第1 項前段之規定，業如前述；犯罪事實欄二至七所
      示犯行，則適用現行即修正後刑法第41條第1 項之規定，
      分別諭知其易科罰金之折算標準。
（二）又被告如犯罪事實欄一之（一）、之（二）所示犯行使偽
      造私文書罪、行使偽造特種文書罪、行使使公務員登載不
      實文書罪、使公務員登載不實罪、未經許可入國罪；如犯
      罪事實欄一之（三）所示犯行使偽造私文書罪、行使偽造
      特種文書罪、未經許可入國罪；如犯罪事實欄二所示犯行
      使偽造私文書罪、行使使公務員登載不實文書罪，經本院
      均從一重以行使偽造私文書罪處斷，並各量處有期徒刑如
      主文所示；另被告如犯罪事實欄三所示犯偽造署押罪，上
      開各罪因其犯罪時間均在96年4 月24日以前，宣告刑均未
      逾有期徒刑1 年6 月，且查無其他不得減刑之原因，悉合
      於中華民國九十六年罪犯減刑條例規定之減刑條件，爰均
      併依同條例第2 條第1 項第3 款、第7 條、第9 條之規定
      於判決時同時諭知減其宣告刑期二分之一；其餘被告如犯
      罪事實欄四至七所示犯行，其犯罪時間均在96年4 月24日
      之後，核與減刑條例不符，爰不予減刑。再者，於94年1
      月7 日刑法修正施行前犯併合處罰數罪中之1 罪，且該數
      罪均符合第41條第1 項得易科罰金之規定者，適用90年1
      月4 日修正之刑法第41條第2 項規定，刑法施行法第3 條
      之1 第3 項定有明文。次按減刑後之易科罰金或易服勞役
      之折算標準，仍宜照原標準定之；數罪併罰有二以上裁判
      ，其易刑折算標準不同，均已確定，減刑後合併定執行刑
      時，其易刑之折算標準，依刑法第2 條第1 項但書意旨，
      擇最有利於受刑人之折算標準定之，法院辦理九十六年減
      刑案件應行注意事項第16項、第34項分別定有明文。茲就
      本件減刑後定應執行時，應適用之法律新舊比較說明如下
      ：
  １、修法前刑法第41條第1 項前段規定：「犯最重本刑為五年
      以下有期徒刑以下之刑之罪，而受六個月以下有期徒刑或
      拘役之宣告，因身體、教育、職業、家庭之關係或其他正
      當事由，執行顯有困難者，得以一元以上三元以下折算一
      日，易科罰金。」，依94年2 月2 日修正施行後第41條第
      1 項前段規定：「犯最重本刑為五年以下有期徒刑以下之
      刑之罪，而受六個月以下有期徒刑或拘役之宣告者，得以
      新臺幣一千元、二千元或三千元折算一日，易科罰金。」
      ；另依同條第2 項（嗣經移列至第8 項）之規定，限制併
      合處罰之數罪均得易科罰金，定應執行之刑未逾6 月者，
      始得易科罰金，而該項規定業據司法院大法官會議於98年
      6 月19日以釋字第662 號解釋宣告失其效力，復依99年1
      月1 日修正生效後刑法第41條第8 項之規定，則數罪併罰
      之數罪均得易科罰金，定應執行之刑逾6 月者，亦得易科
      罰金，是本件被告所犯如犯罪事實欄一之（一）至（三）
      所示之1 罪、犯罪事實欄二至七所示之6 罪，其中犯罪事
      實欄一之（一）至（三）所示之1 罪、犯罪事實欄二、三
      所示之2 罪宣告刑減刑後，與犯罪事實欄四至七所示其餘
      不應減刑之罪宣告刑合併定執行刑時，其易刑折算標準不
      同，經比較修正前後之易科罰金折算標準，以修正前之規
      定，較有利於被告，依刑法第2 條第1 項前段，應適用修
      正前刑法第41條第1 項前段規定，宣告易科罰金之折算標
      準。
  ２、又刑法第51條第5 款，關於宣告多數有期徒刑定應執行刑
      之規定，於修正前係規定：「宣告多數有期徒刑者，於各
      刑中之最長期以上，各刑合併之刑期以下，定其刑期。但
      不得逾二十年」，修正後則規定：「宣告多數有期徒刑者
      ，於各刑中之最長期以上，各刑合併之刑期以下，定其刑
      期。但不得逾三十年」。經比較結果，修正後刑法並非較
      有利於受刑人，依刑法第2 條第1 項前段規定，仍應依修
      正前刑法第51條第5 款之規定，定其應執行刑。
  ３、從而，本件被告所犯上開如犯罪事實欄一之（一）至（三
      ）、犯罪事實欄二至七所示共7 罪，均得易科罰金，其中
      如犯罪事實欄一之（一）至（三）、犯罪事實欄二、三所
      示之3 罪減刑後，復與如犯罪事實欄四至七所示不應減刑
      之4 罪，經本院定應執行有期徒刑如主文所示，依刑法施
      行法第3 條之1 第3 項規定，自得適用修正前刑法第41條
      第2 項規定，而認本案被告符合得易科罰金之條件。並依
      前開新舊法比較之結果，諭知以對被告有利之銀元300 元
      即新臺幣900 元折算1 日為其折算標準。
六、又如附表一、附表二所示文件偽造之「劉姍姍」署押共14枚
    、指印共10枚及印文1 枚，不問屬於犯人與否，應均依刑法
    第219 條之規定，宣告沒收之。至被告偽造「劉姍姍」之印
    章1 枚，並未扣案，且已不復存在等情，業據被告供述在卷
    （見偵查卷第12頁），亦無證據證明該印章之存在，為免將
    來執行困難，爰不予宣告沒收，附此敘明。
據上論斷，應依刑事訴訟法第273 條之1 第1 項、第299 條第1
項前段，入出國及移民法第74條，刑法第11條前段、第2 條第1
項前段、第216 條、第210 條、第212 條、第214 條、第217 條
第1 項、第219 條、第41條第1 項前段，修正前刑法第28條、第
56條、第55條後段、第41條第1 項前段、第2 項、第51條第5 款
，中華民國九十六年罪犯減刑條例第2 條第1 項第3 款、第7 條
、第9 條、第11條，廢正前罰金罰鍰提高標準條例第1 條前段、
第2 條，現行法規所定貨幣單位折算新臺幣條例第2 條，刑法施
行法第1 條之1 第1 項、第2 項前段，判決如主文。
本案經檢察官邱志平到庭執行職務。
中    華    民    國   100    年    3     月    11    日
                  刑事第九庭    法  官   楊惠芬
以上正本證明與原本無異。
如不服本判決應於收受本判決後10日內向本院提出上訴書狀，上
訴書狀應敘述具體理由。上訴書狀未敘述上訴理由者，應於上訴
期間屆滿後20日內補提理由書狀於本院( 均須按他造當事人之人
數附繕本 )「切勿逕送上級法院」。
中    華    民    國   100    年    3     月    11    日
                                書記官   許弘杰
附表一：
┌──┬──────────┬────────────┬─────────┐
│編號│文    件    名    稱│偽造之署押、指印        │備              註│
├──┼──────────┼────────────┼─────────┤
│ 1  │「大陸地區人民進入臺│於「申請人」欄位偽造「劉│即事實欄一之（一）│
│    │灣地區旅行證申請書（│姍姍」之署押1 枚        │所示犯行          │
│    │收件號為00000000號）│                        │                  │
│    │」（見99年度偵字第68│                        │                  │
│    │13號卷第19頁）      │                        │                  │
├──┼──────────┼────────────┼─────────┤
│ 2  │「大陸地區人民入出臺│於「申請人」欄位偽造「劉│即事實欄一之（二）│
│    │灣地區申請書（收件號│姍姍」之署押1 枚        │所示犯行          │
│    │為00000000號）」（見│                        │                  │
│    │99年度偵字第6813號卷│                        │                  │
│    │第30頁）            │                        │                  │
├──┼──────────┼────────────┼─────────┤
│ 3  │「大陸地區人民入出臺│於「申請人」欄位偽造「劉│即事實欄一之（三）│
│    │灣地區居留或定居申請│姍姍」之署押1 枚        │所示犯行          │
│    │書」（收件號為332520│                        │                  │
│    │12號）」（見99年度偵│                        │                  │
│    │字第6813號卷第36頁）│                        │                  │
├──┴──────────┴────────────┴─────────┤
│ 合計偽造「劉姍姍」署押共3枚                                            │
└────────────────────────────────────┘
附件二：
┌──┬─────┬────────┬────┬─────────────┐
│編號│文件名稱  │偽造之署押、指印│備    註│主文、罪名及宣告刑        │
├──┼─────┼────────┼────┼─────────────┤
│ 1  │「中華民國│於「申請人」欄位│即事實欄│郭碧英犯行使偽造私文書罪，│
│    │臺灣地區入│偽造「劉姍姍」之│二所示犯│處有期徒刑肆月，如易科罰金│
│    │出許可證申│署押1 枚        │行      │，以新臺幣壹仟元折算壹日。│
│    │請書」（見│                │        │減為有期徒刑貳月，如易科罰│
│    │99年度偵字│                │        │金，以新臺幣壹仟元折算壹日│
│    │第6813號卷│                │        │。「中華民國臺灣地區入出許│
│    │第35頁）  │                │        │可證申請書」上偽造「劉姍姍│
│    │          │                │        │」署押壹枚，沒收之。      │
├──┼─────┼────────┼────┼─────────────┤
│ 2  │「內政部警│於「受面談人簽名│即事實欄│郭碧英犯偽造署押罪，處有期│
│    │政署入出境│處」欄位偽造「劉│三所示犯│徒刑月，如易科罰金，以新│
│    │管理局面談│姍姍」之署押1 枚│行      │臺幣壹仟元折算壹日。減為有│
│    │紀錄」（見│，於「受面談人捺│        │期徒刑壹月又拾伍日，如易科│
│    │99年度偵字│印處」欄位及騎縫│        │罰金，以新臺幣壹仟元折算壹│
│    │第6813號卷│處按捺指印3 枚  │        │日。「內政部警政署入出境管│
│    │第41頁）  │                │        │理局面談紀錄」上偽造「劉姍│
│    │          │                │        │姍」署押壹枚及指印共枚，│
│    │          │                │        │均沒收之。                │
├──┼─────┼────────┼────┼─────────────┤
│ 3  │「中華民國│於「申請人」欄位│即事實欄│郭碧英犯行使偽造私文書罪，│
│    │臺灣地區入│偽造「劉姍姍」之│四所示犯│處有期徒刑肆月，如易科罰金│
│    │出境許可證│署押1 枚        │行      │，以新臺幣壹仟元折算壹日。│
│    │依親居留證│                │        │「中華民國臺灣地區入出境許│
│    │延期申請書│                │        │可證依親居留證延期申請書（│
│    │（97年6 月│                │        │97年6 月20日申請）」上偽造│
│    │20日申請）│                │        │「劉姍姍」署押壹枚，沒收之│
│    │」（見99年│                │        │。                        │
│    │度偵字第68│                │        │                          │
│    │13號卷第48│                │        │                          │
│    │頁）      │                │        │                          │
├──┼─────┼────────┼────┼─────────────┤
│ 4  │「中華民國│於「申請人」欄位│即事實欄│郭碧英犯行使偽造私文書罪，│
│    │臺灣地區入│偽造「劉姍姍」之│五所示犯│處有期徒刑肆月，如易科罰金│
│    │出境許可證│署押1 枚        │行      │，以新臺幣壹仟元折算壹日。│
│    │依親居留證│                │        │「中華民國臺灣地區入出境許│
│    │延期申請書│                │        │可證依親居留證延期申請書（│
│    │（98年9 月│                │        │98年9 月7 日申請）」上偽造│
│    │7 日申請）│                │        │「劉姍姍」署押壹枚，沒收之│
│    │」（見99年│                │        │。                        │
│    │度偵字第68│                │        │                          │
│    │13號卷第49│                │        │                          │
│    │頁）      │                │        │                          │
├──┼─────┼────────┼────┼─────────────┤
│ 5  │「大陸地區│於「（代）申請人│即事實欄│郭碧英犯行使偽造私文書罪，│
│    │人民在臺灣│或在臺連絡人」、│六所示犯│處有期徒刑肆月，如易科罰金│
│    │地區居留或│「申請人」欄位偽│行      │，以新臺幣壹仟元折算壹日。│
│    │定居申請書│造「劉姍姍」之署│        │「大陸地區人民在臺灣地區居│
│    │（收件號為│押各1 枚        │        │留或定居申請書（收件號為  │
│    │333723」（│                │        │00000000號）」、「喪失原籍│
│    │見99年度偵│                │        │證明具結書」上偽造「劉姍姍│
│    │字第6813號│                │        │」署押共枚及印文壹枚，均│
│    │卷第50頁）│                │        │沒收之。                  │
├──┼─────┼────────┤        │                          │
│ 6  │「喪失原籍│於「立具結書人」│        │                          │
│    │證明具結書│欄位偽造「劉姍姍│        │                          │
│    │」（見99年│」之署押1 枚、偽│        │                          │
│    │度偵字第68│造「劉姍姍」印文│        │                          │
│    │13號卷第50│1 枚            │        │                          │
│    │頁）      │                │        │                          │
├──┼─────┼────────┼────┼─────────────┤
│ 7  │「99年2 月│於「受詢問人」欄│即事實欄│郭碧英犯偽造署押罪，處有期│
│    │8 日調查筆│位偽造「劉姍姍」│七所示犯│徒刑月，如易科罰金，以新│
│    │錄」（見99│之署押2 枚、按捺│行      │臺幣壹仟元折算壹日。「99年│
│    │年度偵字第│指印2 枚，於校對│        │2 月8 日調查筆錄」、「大陸│
│    │6877號卷第│處按捺指印1 枚，│        │地區人民進入臺灣地區旅行證│
│    │5 頁反面至│於騎縫處按捺指印│        │申請書影本（收件號為331453│
│    │第6 頁）  │2 枚            │        │12號）」、「最近六筆申請資│
├──┼─────┼────────┤        │料照片查詢列印資料」上偽造│
│ 8  │「大陸地區│於該申請書影本空│        │「劉姍姍」署押共肆枚及指印│
│    │人民進入臺│白處偽造「劉姍姍│        │共柒枚，均沒收之。        │
│    │灣地區旅行│」之署押1 枚、按│        │                          │
│    │證申請書（│捺指印1 枚      │        │                          │
│    │收件號為33│                │        │                          │
│    │145312號）│                │        │                          │
│    │影本」（見│                │        │                          │
│    │99年度偵字│                │        │                          │
│    │第6877號卷│                │        │                          │
│    │第13頁反面│                │        │                          │
│    │）        │                │        │                          │
├──┼─────┼────────┤        │                          │
│ 9  │「最近六筆│於該資料空白處偽│        │                          │
│    │申請資料照│造「劉姍姍」之署│        │                          │
│    │片查詢列印│押1 枚、按捺指印│        │                          │
│    │資料」（見│1 枚            │        │                          │
│    │年度偵字第│                │        │                          │
│    │6877號卷第│                │        │                          │
│    │16頁）    │                │        │                          │
├──┴─────┴────────┴────┴─────────────┤
│合計偽造「劉姍姍」署押共11枚、指印共10枚、印文1 枚。                    │
└────────────────────────────────────┘
附錄本案論罪科刑法條：
刑法第210 條：
偽造、變造私文書，足以生損害於公眾或他人者，處五年以下有
期徒刑。
刑法第212 條：
偽造、變造護照、旅券、免許證、特許證及關於品行、能力服務
或其他相類之證書、介紹書，足以生損害於公眾或他人者，處一
年以下有期徒刑、拘役或三百元以下罰金。
刑法第214 條：
明知為不實之事項，而使公務員登載於職務上所掌之公文書，足
以生損害於公眾或他人者，處三年以下有期徒刑、拘役或五百元
以下罰金。
刑法第216 條：
行使第二百十條至第二百十五條之文書者，依偽造、變造文書或
登載不實事項或使登載不實事項之規定處斷。
刑法第217 條：
偽造印章、印文或署押，足以生損害於公眾或他人者，處三年以
下有期徒刑。
盜用印章、印文或署押，足以生損害於公眾或他人者，亦同。
入出國及移民法第54條：
未經許可入出國或受禁止出國處分而出國者，處三年以下有期徒
刑、拘役或科或併科新臺幣九萬元以下罰金。